【裁判字號】    99,監宣,156
【裁判日期】    990820
【裁判案由】    監護宣告
【裁判全文】
臺灣臺南地方法院民事裁定             99年度監宣字第156號
聲  請  人  乙○○
上列聲請人聲請監護宣告事件，本院裁定如下：
    主      文
宣告丙○○（女，民國○○年○月○○日生，身分證統一編號：Ｚ0000
00000號，住臺南縣麻豆鎮○○路19號之1）為受監護宣告之人。
選定聲請人乙○○（身分證統一編號：Ｚ000000000號，住臺南縣
麻豆鎮○○路19號之1）為受監護宣告人丙○○之監護人。
指定甲○○（身分證統一編號：Ｚ000000000號，住臺南縣麻豆鎮
○○路19號之1）為會同開具財產清冊之人。
聲請費用由受監護宣告之人丙○○負擔。
    理      由
一、本件聲請意旨略以：聲請人之妹妹丙○○於民國92年8月13
    日外出受傷，並因分裂性人格，致不能為意思表示或受意思
    表示，或不能辨識其意思表示之效果，爰聲請對丙○○為監
    護宣告。又丙○○受傷後，係由其父親甲○○及聲請人共同
    照顧，爰請求選任聲請人為丙○○之監護人，及指定丙○○
    之父親甲○○為會同開具財產清冊之人等語。
二、按對於因精神障礙或其他心智缺陷，致不能為意思表示或受
    意思表示，或不能辨識其意思表示之效果者，法院得因本人
    、配偶、四親等內之親屬、最近一年有同居事實之其他親屬
    、檢察官、主管機關或社會福利機構之聲請，為監護之宣告
    ，民法第14條第1項定有明文。次按受監護宣告之人應置監
    護人。法院為監護之宣告時，應依職權就配偶、四親等內之
    親屬、最近一年有同居事實之其他親屬、主管機關、社會福
    利機構或其他適當之人選定一人或數人為監護人，並同時指
    定會同開具財產清冊之人。又法院選定監護人時，應依受監
    護宣告之人之最佳利益，優先考量受監護宣告之人之意見，
    審酌一切情狀，並注意下列事項：受監護宣告之人之身心狀
    態與生活及財產狀況。受監護宣告之人與其配偶、子女或其
    他共同生活之人間之情感狀況。監護人之職業、經歷、意見
    及其與受監護宣告之人之利害關係。法人為監護人時，其事
    業之種類與內容，法人及其代表人與受監護宣告之人之利害
    關係，民法第1110條、第1111條第1項、第1111條之1亦定有
    明文。
三、經查：
  （一）聲請人主張其係丙○○之兄長之事實，有聲請人所提戶
        籍謄本在卷可稽，則揆諸上開規定，其為本件監護宣告
        之聲請人資格，於法尚無不合。
  （二）又聲請人主張丙○○罹患分裂性人格一節，亦據其提出
        臺灣基督長老教會新樓醫療財團法人麻豆新樓醫院診斷
        證明書為證，而經鑑定人行政院衛生署臺南醫院黃隆山
        醫師鑑定結果，復認：「一般醫學檢查：個案（即丙○
        ○）意識尚稱清晰，對問話能回答，但常答非所問，他
        人部分協助下可進食，四肢尚稱方便，能自我行動，大
        小便及個人衛生部分須他人協助。精神檢查方面：個案
        現仍有自言自語、自笑、怪異行為、妄想等精神病症狀
        。綜合以上之情形，這是一個精神病合併智能退化的個
        案，個案自我照顧能力呈明顯不足，其因精神障礙或其
        他心智缺陷致不能為意思表示或受意思表示，亦不能辨
        識其意思表示之效果」，有本院訊問筆錄在卷可佐，是
        聲請人聲請對丙○○為監護宣告，為有理由，應予准許
        。
  （三）再查，聲請人主張受監護宣告人丙○○無配偶、子女，
        其母親已死亡等情，業據其提出親屬系統表、戶籍謄本
        為證；本院參酌聲請人為受監護宣告人丙○○之兄長，
        長期與父親甲○○共同照顧丙○○，並願意擔任丙○○
        之監護人，而丙○○之父親甲○○、弟弟吳金蒼均同意
        聲請人擔任丙○○之監護人一節，亦有聲請人所提親屬
        團體會議推定監護人說明書、親屬團體會議紀錄在卷可
        佐，是認由聲請人擔任丙○○之監護人，符合丙○○之
        最佳利益，爰選定聲請人為丙○○之監護人；又甲○○
        係受監護宣告人丙○○之父親，衡情應會本於受監護宣
        告人丙○○之最佳利益，與監護人共同開具財產清冊，
        甲○○亦已表示願擔任會同開具財產清冊之人，爰指定
        甲○○為會同開具財產清冊之人。
四、依民事訴訟法第608條第1項，裁定如主文。
中    華    民    國    99    年    8     月    20    日
                        家事法庭法  官  林育幟
以上正本係照原本作成。
如不服本裁定關於選定監護人及指定會同開具財產清冊之人等部
分，應於送達後十日內向本院提出抗告狀，並繳納抗告費新臺幣
1,000元；其餘關於宣告監護之部分，不得抗告。
中    華    民    國    99    年    8     月    20    日
                                書記官  陳世明

司法院資訊處製作；財團法人民間司法改革基金會備份。
